【裁判字號】    98,消債更,185
【裁判日期】    990329
【裁判案由】    更生事件
【裁判全文】
臺灣士林地方法院民事裁定           98年度消債更字第185號
抗  告  人
即  債務人  甲○○○○○○○
上列當事人間請求更生事件，對於本院民國九十九年三月八日所
為裁定，提起抗告，本院裁定如下：
    主  文
原裁定撤銷。
債務人甲○○○○○○○自中華民國九十九年三月二十九日下午
五時起開始更生程序。
命司法事務官進行本件更生程序。
    理  由
一、抗告意旨略以：伊於民國99年3 月5 日持鈞院規費繳款單至
    指定超商繳納郵務送達費新臺幣（下同）2,400 元，惟鈞院
    於同年3 月8 日以伊未繳納必要費用為由，裁定駁回伊更生
    之聲請，爰依法提起抗告廢棄原裁定並請求裁定開始更生程
    序。
二、按原法院或審判長認抗告為有理由者，應撤銷或變更原裁定
    ；又關於更生或清算之程序，除本條例別有規定外準用民事
    訴訟法之規定，民事訴訟法第490 條第1 項及消費者債務清
    理條例第15條定有明文。
三、次按債務人與金融機構協商成立者，不得聲請更生或清算，
    但因不可歸責於己之事由，致履行顯有重大困難者，不在此
    限。本條例施行前，債務人依金融主管機關協調成立之中華
    民國銀行公會會員辦理消費金融案件無擔保債務協商機制與
    金融機構成立之協商，準用前項之規定，消費者債務清理條
    例第151 條第5 項、第6 項分別定有明文。又按，債務人不
    能清償債務或有不能清償之虞，且無擔保或無優先權之債務
    總額未逾新臺幣（下同）1,200 萬元者，於法院裁定開始清
    算程式或宣告破產前，得向法院聲請更生，觀諸同條例第3
    條、第42條第1 項規定自明。且法院開始更生程序之裁定，
    應載明其年、月、日、時，並即時發生效力。法院開始更生
    或清算程序後，得命司法事務官進行更生或清算程序，必要
    時得選任律師、會計師或其他適當之自然人或法人一人為監
    督人或管理人，復為同條例第45條第1 項、第16條所明定。
四、經核，債務人所主張之上開事實，業據提出本院規費繳款單
    及統一超商股份有限公司代收款專用繳款證明單（見本院卷
    第102 至103 頁）等為證，核閱屬實，堪信為真。是其抗告
    聲明廢棄原裁定，即難謂無理由，原裁定應予撤銷。又佐諸
    債務人自陳伊有不能清償債務之情事，前曾於95年間依照「
    中華民國銀行公會會員辦理消費金融案件無擔保債務協商機
    制」請求共同協商債務清償方案，協商成立，協商條件為每
    月還款1 萬5,400 元。惟伊為托嬰員，原托育2 名嬰兒，現
    僅1 名嬰兒，收入銳減，且尚須扶養2 名幼子。是伊係因不
    可歸責於己，致履行協商條件顯有重大困難。且伊無擔保或
    無優先權之債務總額未逾1,200 萬元，復未經法院裁定開始
    清算程序或宣告破產，爰向本院聲請更生等語。債務人自陳
    之上開事實，復據提出中華民國銀行公會會員辦理消費金融
    案件無擔保債務協商機制協定書及無擔保債務還款計畫（見
    本院卷第55至56頁）、全戶最新戶籍謄本（見本院卷第21至
    23頁）、財政部臺北市國稅局95、96年度綜合所得稅各類所
    得資料清單( 見本院卷第28至30頁）、財政部臺北市國稅局
    財產歸屬資料清單（見本院卷第27頁）、勞工保險被保險人
    投保資料查詢清單（見本院卷第57至58頁）、財團法人金融
    聯合徵信中心當事人綜合信用報告─債務清理條例前置協商
    專用債權人清冊（見本院卷第24至26頁）、財團法人金融聯
    合徵信中心當事人綜合信用報告（見本院卷第59至64頁）等
    為證，核閱屬實，堪認真實。是債務人目前每月收入約2 萬
    2,000 元，扣除協商金額1 萬5,400 元後，尚餘6,600 元。
    該剩餘收入已不足維持債務人個人基本生活及負擔扶養費用
    。從而，其主張有不可歸責於己之情事致履行顯有重大困難
    ，應堪認為真實。又債務人查無消費者債務清理條例第6 條
    第3 項、第8 條或第46條各款所定駁回更生聲請之事由存在
    。準此，債務人聲請更生，應屬有據。揆諸首揭規定及說明
    ，應予開始更生程序，並命司法事務官進行本件更生程序。
五、爰裁定如主文。
中    華    民    國    99    年    3     月    29    日
                  民事第一庭  法      官  黃珮禎
以上正本係照原本作成。
就撤銷原裁定之裁定不得再抗告；就開始更生程序之裁定不得抗
告。
中    華    民    國    99    年    3     月    29    日
                              書  記  官  周嫣蘋

司法院資訊處製作；財團法人民間司法改革基金會備份。
